臺灣臺中地方法院民事判決
109年度中簡字第2840號
原      告
即反訴被告  卓宇豪  


被      告
即反訴原告  王俐評即王聿蘋即王麗屏

訴訟代理人  王笙庄  
上列被告因傷害等案件，原告提起損害賠償之刑事附帶民事訴訟
，經本院刑事庭移送前來（109年度附民字第186號），被告則提
起反訴，本院於民國111年3月21日言詞辯論終結，判決如下：
　　主　　　文
被告應給付原告新臺幣1萬元，及自民國109年3月7日起至清償日
止，按週年利率百分之5計算之利息。
原告其餘之訴駁回。
本判決原告勝訴部分得假執行。但被告如以新臺幣1萬元為原告
預供擔保後，得免為假執行。
反訴被告應給付反訴原告新臺幣12,700元，及自民國110年1月31
日起至清償日止，按週年利率百分之5計算之利息。
反訴原告其餘之訴駁回。
訴訟費用由反訴被告負擔百分之3，餘由反訴原告負擔。
本判決反訴原告勝訴部分得假執行。
    事實及理由
甲、程序方面：
    原告即反訴被告經合法通知，未於最後言詞辯論期日到場，
    核無民事訴訟法第386條所列各款情形，爰依被告即反訴原
    告之聲請，由其一造辯論而為判決。
乙、實體方面：
壹、本訴部分：　　
一、原告主張：被告與伊友人吳瑞雪有債務糾紛，而於民國107
    年12月21日晚上7時許，前往吳瑞雪位於臺中市○○區○○○街00
    0號之住處前叫囂時，因不滿伊於該址外持手機拍攝被告之
    行為，兩造因而發生衝突，被告即於同日晚上7時15分許，
    徒手將伊拉扯倒地，致使伊受有右手肘及雙手腕擦挫傷、尾
    觝骨挫傷等傷害，且伊之手機亦摔落地面，致螢幕破裂。為
    此爰依侵權行為之法律關係提起本件訴訟，請求被告就傷害
    之侵權行為賠償伊美容費用新臺幣（下同）10萬元、精神慰
    撫金5萬元；就手機毀損之侵權行為賠償精神慰撫金5萬元，
    共計20萬元。並聲明：被告應給付原告20萬元，及自起訴狀
    繕本送達翌日起至清償日止，按週年利率百分之5計算之利
    息。
二、被告則以：伊並未推原告，原告並未舉證其傷勢是伊造成的
    ，且依原告之傷勢，並無支出美容費用之必要；原告之手機
    可能是自行掉落，且員警到場時並未見到原告手機毀損等語
    置辯。並聲明：㈠原告之訴駁回；㈡如受不利判決，願供擔保
    請准宣告免為假執行。
貳、反訴部分：
一、反訴原告主張：反訴被告於107年12月21日晚上7時許，在上
    開吳瑞雪住處外，持手機對伊進行拍攝，兩造因而發生衝突
    ，反訴被告即以手揮打伊之右臉，致使伊因而受有右側顏面
    挫傷、右側耳挫傷、右頸部挫傷、缺齒1顆、頭部受鈍傷、
    耳朵受傷聽力受損、頸椎神經受傷，且引發脊椎受傷，無法
    行走，及重度憂鬱症復發，有尋短念頭，須人看護，亦無法
    工作。為此爰依侵權行為之法律關係提起本件訴訟，請求反
    訴被告賠償如下損害：㈠醫療費用5萬元、㈡減少工作收入之
    損失20萬元、㈢看護費用15萬元、㈣精神慰撫金10萬元，共計
    50萬元。並聲明：反訴被告應給付反訴原告50萬元，及自反
    訴狀繕本送達翌日起至清償日止，按週年利率百分之5計算
    之利息。
二、反訴被告則以：否認有出手毆打反訴原告，伊僅因蒐證而與
    反訴原告發生衝突，並無動手傷害反訴原告之動機，且反訴
    原告牙齒脫落之情形並非伊造成，診斷證明書亦未記載反訴
    原告有脊椎受傷之情形，故反訴原告脊椎之傷勢與伊無關；
    況反訴原告就刑事判決所處罪刑聲請易服社會勞動，是否有
    其所主張生活無法自理之情，顯然有疑等語置辯。並聲明：
    反訴原告之訴駁回。
參、本院之判斷：
一、本訴部分：
　㈠原告主張兩造於上揭時地發生衝突，於過程中，被告有出手
    傷害原告之身體，並毀損原告手機之不法侵權行為等情，而
    被告就兩造曾於上揭時地發生衝突乙節，並不爭執，然否認
    有何傷害及毀損之不法侵權行為，並以前詞置辯。經查：
　⒈原告就其主張之被告傷害及毀損行為提出告訴後，經臺灣臺
    中地方檢察署（下稱臺中地檢署）檢察官偵查後，以108年
    度偵字第6518號、第14200號、第18796號提起公訴，本院刑
    事庭審理，以108年度易字第3794號刑事判決判處被告罪刑
    在案，被告不服，提起上訴，由臺灣高等法院臺中分院以10
    9年度上易字第1110號刑事判決駁回其上訴而確定在案（下
    稱系爭刑事案件），有上開刑事判決、起訴書附卷可稽（見
    本院卷第15至26頁、第133至139頁），並據本院調取上開刑
    事事件一審卷宗（含偵卷）查閱屬實。
　⒉原告於兩造發生衝突後，旋即於同日晚上9時45分前往中國醫
    藥大學附設醫院（下稱中國附醫）急診，經診斷其受有右手
    肘及雙手腕擦挫傷、尾觝骨挫傷之傷害等情，業據其提出該
    院之診斷證明書、傷勢照片為證【見臺中地檢署108年度偵
    字第6518號偵查卷宗（下稱6518號偵卷）第23、27頁】，並
    有中國附醫109年4月28日院醫事字第1090005680號函暨所附
    病歷資料在卷可稽（見刑事一審卷第117至135頁）；參以證
    人即吳瑞雪女兒孫銘華於系爭刑事案件偵查中證述：伊雖未
    親眼目睹兩造拉扯過程，但有聽到原告跌倒及大聲喊痛的聲
    音等語（見6518號偵卷第69頁），足證原告主張遭被告拉扯
    倒地，致使其受有右手肘及雙手腕擦挫傷、尾觝骨挫傷等傷
    害等情，信而有徵，應堪採信。
　⒊原告主張其手機遭被告毀損乙節，業據其提出手機損壞照片
    附卷可稽（見6518號偵卷第25頁），且經系爭刑事案件一審
    審理時當庭勘驗原告所提出之錄影檔案無訛，並製有勘驗筆
    錄在卷可參（見刑事一審卷第175、176頁）。而觀諸勘驗筆
    錄所載，被告於當時質問原告為何對其拍攝，並不斷逼近原
    告，且在錄影檔案23秒時，手機錄影鏡頭停止移動，並開始
    原地旋轉，手機錄影畫面帶到地上時可見兩造人影極為接近
    ；於錄影檔案26秒時，鏡頭急速左右晃動後，畫面傾斜到到
    離地面甚近處等情，參以被告確有拉扯原告倒地等情，已如
    前述，亦堪認原告主張因遭被告拉扯，致其手機因而摔落在
    地等情，應屬可信。
　⒋基上，原告主張被告有傷害其身體及毀損其手機之不法侵權
    行為，尚值採信，原告空言否認，並無足採。
　㈡按因故意或過失，不法侵害他人之權利者，負損害賠償責任
    ；不法侵害他人之身體或健康者，對於被害人因此喪失或減
    少勞動能力或增加生活上之需要時，應負損害賠償責任；不
    法侵害他人之身體、健康、名譽、自由、信用、隱私、貞操
    ，或不法侵害其他人格法益而情節重大者，被害人雖非財產
    上之損害，亦得請求賠償相當之金額，民法第184條第1項前
    段、第193條第1項、第195條第1項分別定有明文。本件原告
    因被告上開故意侵權行為而受有損害，依前揭規定，原告自
    得請求被告賠償其所受損害。茲就原告得請求賠償之金額，
    分述如下：
　⒈美容費用：原告主張其因被告傷害其身體之不法侵權行為，
    致須支出美容費用去除身上所留疤痕等情，然為被告所否認
    。經查，觀之原告前揭診斷證明書、病歷資料，並無關於須
    接受美容除疤之記載；又原告受傷位置係在手肘、手腕、尾
    觝骨，均非在顏面等明顯而足以影響外觀之處，且其上肢之
    傷口均屬表淺傷口，復均小於5公分（見刑事一審卷附急診
    醫囑單、護理紀錄），傷口癒合後是否留有明顯疤痕，並未
    據原告提出相關證明；又原告受傷迄今已逾3年，然其並未
    實際支出美容費用等情，亦據其自承在卷，（見本院卷第20
    0頁），則原告所受傷勢是否有進行後續美容之必要，實非
    無疑，其請求被告賠償美容費用10萬元，尚難准許。
　⒉精神慰撫金：
　①原告主張其因遭被告傷害，受有肉體及精神上之痛苦，故請
    求精神慰撫金5萬元等情，經查：
  ⑴按慰藉金之賠償須以人格權遭遇侵害，使精神上受有痛苦為
    必要，其核給之標準固與財產上損害之計算不同，然非不可
    斟酌雙方身分、資力與加害程度、被害人所受痛苦、及其他
    各種情形核定相當之數額。
  ⑵原告因被告故意傷害之不法侵權行為，致受有上開傷勢，衡
    情將使原告受有肉體及精神上痛苦，是其請求被告賠償精神
    慰撫金，自屬有據。又原告為高中畢業，擔任生物科技有限
    公司負責人，及民間協會之理事長、總幹事、執行長，名下
    有汽車1部；另被告為國中畢業，原在餐飲業擔任外場服務
    人員，每個月收入約35,000元至4萬元，目前無工作，名下
    有汽車1部等情，業據兩造陳明在卷（見本院卷第57頁、第1
    10頁），並有稅務電子閘門財產、所得調件明細表附卷足憑
    （置於本院證物袋）。玆審酌前述兩造之教育程度、身分地
    位、經濟狀況、被告不法行為態樣、原告所受之痛苦等一切
    情狀，認原告請求被告賠償精神慰撫金1萬元為適當。原告
    逾此範圍之請求，尚屬無據。
　②原告主張手機裡有其與女友出遊之照片，故就被告毀損其手
    機之不法侵權行為，請求精神慰撫金5萬元等情。惟按人格
    權受侵害時，得請求法院除去其侵害；有受侵害之虞時，得
    請求防止之。前項情形，以法律有特別規定者為限，得請求
    損害賠償或慰撫金，民法第18條定有明文。此項規定於身分
    權及財產權亦應類推適用。然我國民法就財產權受侵害，並
    無明文規定得請求給付慰撫金之情形，是原告雖因手機遭被
    告毀損，致財產權受到侵害，然就其非財產上之損害，依法
    不得請求被告賠償。是其就手機毀損部分，請求被告給付精
    神慰撫金5萬元，顯於法無據。
　⒊綜上，原告因被告侵權行為得請求被告賠償1萬元，逾此部分
    之請求，即屬無據。　
  ㈢按給付有確定期限者，債務人自期限屆滿時起，負遲延責任
    。給付無確定期限者，債務人於債權人得請求給付時，經其
    催告而未為給付，自受催告時起，負遲延責任。其經債權人
    起訴而送達訴狀，或依督促程序送達支付命令，或為其他相
    類之行為者，與催告有同一之效力，民法第229條第1項、第
    2項定有明文。又遲延之債務，以支付金錢為標的者，債權
    人得請求依法定利率計算之遲延利息。但約定利率較高者，
    仍從其約定利率。應付利息之債務，其利率未經約定，亦無
    法律可據者，週年利率為百分之5，民法第233條第1項、第2
    03條亦有明文。查原告對被告之損害賠償債權，核屬無確定
    期限之給付，原告既起訴請求被告給付，且起訴狀繕本已於
    109年3月6日送達被告（見附民卷第7頁），然被告迄今皆未
    給付，則依前揭規定，被告即應自收受起訴狀繕本後負遲延
    責任。則原告請求被告自同年月7日起加給按週年利率百分
    之5計算之遲延利息，於法自屬有據。　
二、反訴部分：
  ㈠反訴原告主張反訴被告於上開時地，以手揮打反訴原告之右
    臉，致其受有右側顏面挫傷、右側耳挫傷、右頸部挫傷、缺
    齒1顆、頭部受鈍傷、耳朵受傷聽力受損、頸椎神經受傷，
    且引發脊椎受傷等情，並提出衛生福利部臺中醫院（下稱部
    立臺中醫院）診斷證明書為證（見6518號偵卷第85頁），然
    為反訴被告所否認，並以前詞置辯。經查：
　⒈反訴原告以反訴被告涉有傷害罪嫌提出刑事告訴，經臺中地
    檢署檢察官偵查起訴後，經系爭刑事案件認定反訴被告有傷
    害反訴原告，致反訴原告受有右側顏面挫傷、右側耳挫傷、
    右頸部挫傷之傷害，因而判處反訴被告罪刑確定在案等情，
    有前揭起訴書、刑事判決在卷可考，並經本院調取系爭刑事
    案件卷宗查閱無訛。
　⒉反訴被告雖否認有不法傷害反訴原告之侵權行為等情。惟查
    ，反訴原告於案發當日晚上9時13分隨即前往部立臺中醫院
    急診，主訴於當日晚上7時許，遭人以拳頭毆打，右臉右耳
    會痛，經醫師診斷結果，反訴原告受有右側顏面挫傷、右側
    耳挫傷、右頸部挫傷等情，除有前揭診斷證明書附卷可稽外
    ，並有該院109年4月9日中醫醫行字第3201號函檢附急診病
    歷資料（見刑事一審卷第91至97頁）在卷可憑；復參以刑事
    一審審理時當庭勘驗反訴被告提出之錄影檔案之結果，於錄
    影檔案23秒時，手機錄影鏡頭停止移動，並開始原地旋轉，
    手機錄影畫面帶到地上時，兩造人影已極為接近等情（見刑
    事一審卷第176頁），足見兩造於案發當時確實有發生近身
    衝突，則反訴原告主張其因遭反訴被告出拳毆打右臉及右耳
    ，致受有右側顏面挫傷、右側耳挫傷、右頸部挫傷之傷害，
    應屬可採。反訴被告空言否認有傷害反訴原告之不法侵權行
    為，尚屬無據。
　⒊至反訴原告雖主張其尚因反訴被告之傷害行為，致受有缺齒1
    顆之傷害云云。惟查，原告於本件案發後至部立臺中醫院就
    診時，固有「創傷所致缺齒1顆」之情形，有上開診斷證明
    書及該院109年4月9日中醫醫行字第1090003201號函所檢附
    之急診病歷附卷可稽（見刑事一審卷第91至97頁），然經刑
    事一審審理時當庭勘驗反訴被告提出之同日下午3時之錄影
    檔案，明顯可見反訴原告於本件案發前，已有右上牙齒缺損
    之情況，有勘驗筆錄及錄影畫面截圖附卷可查（見刑事一審
    卷第176、177、197至203頁），足認反訴原告缺齒情形顯係
    於兩造發生肢體衝突前即已存在，則反訴被告否認反訴原告
    缺齒1顆之情形，乃其傷害行為所致，尚值採信。
　⒋反訴原告又主張其因反訴被告之傷害行為，另致頭部受鈍傷
    、耳朵受傷聽力受損、頸椎神經受傷，且引發脊椎受傷之傷
    害，致無法行走，及重度憂鬱症復發之傷害云云，然為反訴
    被告所否認。經查：
　①觀諸反訴原告於案發後前往部立臺中醫院急診時，並未經醫
    師診斷受有頭部鈍傷、耳朵聽力受損、頸椎神經受傷，脊椎
    受傷之情形；觀之其病歷，亦無腰部有傷勢之記載；且其主
    訴為「被陌生人用拳頭毆打至右上門牙斷裂一顆，及右臉右
    耳會痛…」等語，而未提及有其他位置遭人攻擊或有受傷之
    情，亦有上開診斷證明書及急診病歷在卷可憑。
　②反訴原告雖提出臺北市立關渡醫院（下稱關渡醫院）之診斷
    證明書（見6518號偵卷第47頁、本院卷第91、93頁），欲證
    明因被告之傷害行為，致其脊椎亦受有傷害，致無法行走，
    重鬱症並因而復發等情。然查，反訴原告固自108年4月3日
    起至關渡醫院神經內科就診，經診斷為「腰椎椎間盤及換伴
    有神經根病變、腰椎脊椎滑脫症、未明示側性腰痛伴有坐骨
    神經痛」等情，然此距本件案發時間已相隔3個月有餘，是
    反訴原告上開病症是否係因反訴被告傷害所致，已非無疑；
    再者，反訴原告於108年5月17日、同年6月5日具狀向臺中地
    檢署對反訴被告提出傷害罪之刑事告訴時，僅提出部立臺中
    醫院出具之診斷證明書，指訴受有挫傷及牙齒脫落之傷害，
    並未提及前於同年4月間至關渡醫院就診之上開病症亦因反
    訴被告傷害所致（見6518號偵卷第79至85頁、第105至113頁
    ），且於同年7月22日偵訊時指訴：「（問：卓宇豪如何傷
    害你？）卓宇豪用左手揮我，打到我右邊的臉，我當時站在
    他左邊，我牙齒也有斷掉」等語（見6518號偵卷第142頁）
    ；復於同年11月4日偵訊時指稱：伊所受之傷勢均在右臉及
    耳朵等語（見6518號偵卷第170頁），並未提及其腰部或脊
    椎亦有受傷等情，則在反訴原告於108年4月3日前往關渡醫
    院神經內科就診而知悉有上開腰椎之病症之情形下，倘若此
    亦為反訴被告之傷害行為所致，實無於接受檢察官訊問時隱
    而不提，僅指訴遭反訴被告打傷右臉及耳朵之可能。是關渡
    醫院前開診斷證明書所載腰椎椎間盤及換伴有神經根病變等
    病症是否係反訴被告之傷害行為所致，誠屬可疑。
　③其次，反訴原告固因兩腳麻木行動不便，而於110年2月23日
    至關渡醫院門診檢查，然經醫師診斷結果，此乃因反訴原告
    罹患「第二型糖尿病，伴有糖尿病的多發性神經病變」所致
    ，有診斷證明書附卷可考（見本院卷第91頁），是其行動不
    便之情形，顯與反訴被告本件傷害行為無關，應堪認定。
　④再者，反訴原告於109年11月11日起至關渡醫院身心科就診，
    經醫師診斷為「重鬱症，復發，重度伴有精神病特徵」等情
    ，固有診斷證明書在卷可參（見本院卷第93頁），然反訴原
    告至身心科就醫日期距本件案發時間，已近2年之久，則其
    重鬱症復發，是否與反訴被告之傷害行為有所關聯，並未據
    其舉證已實其說，亦難認此係因反訴被告之傷害行為所造成
    。
　⒌綜上所述，反訴原告主張其因反訴被告之傷害行為致受有右
    側顏面挫傷、右側耳挫傷、右頸部挫傷等情，應可認定，惟
    其主張其亦受有缺齒1顆、頭部鈍傷、耳朵受傷聽力受損、
    頸椎神經受傷，且引發脊椎受傷，致行動不便，並致重鬱症
    復發等情，或與現有證據不符，或未能舉證以實其說等情，
    均難憑採。
　㈡本件反訴原告因反訴被告傷害之侵權行為，而受有右側顏面
    挫傷、右側耳挫傷、右頸部挫傷之傷害，已如前述，依前揭
    規定，反訴原告自得請求反訴被告賠償其所受損害。茲就反
    訴原告得請求賠償之金額，分述如下：
　⒈醫療費用：
　  查反訴原告主張其因反訴被告故意傷害所受傷勢，而支出醫
    療費用5萬元等情，然為反訴被告所否認。經查，反訴原告
    因右側顏面挫傷、右側耳挫傷、右頸部挫傷之傷害，所支出
    之醫療費用應為700元等情，有部立臺中醫院110年12月10日
    中醫醫行字第1100012070號函及所附門診繳費證明書附卷可
    查（見本院卷第183、185頁），而堪認定。至反訴原告前往
    關渡醫院就診所支出之醫療費用，既係與脊椎及重度憂鬱症
    相關之病症，而此部分無法證明係因反訴被告傷害行為所致
    ，已如前述，則其請求反訴被告賠償其在關渡醫院就診所支
    出之醫療費用，自屬無據。基此，反訴原告請求反訴被告賠
    償醫療費用700元，為有理由，逾此部分之請求，即屬無據
    。
　⒉減少工作之損失：
　　反訴原告主張其原在餐飲小吃店工作，每月薪資約4萬元，
    然因反訴被告之傷害行為，致重鬱症復發，而有34個月無法
    工作，故請求15萬元不能工作之損失等情。惟反訴原告就其
    重鬱症復發乙節，並未證明與反訴被告之傷害行為有因果關
    係等情，業如前述，是反訴原告請求反訴被告賠償不能工作
    之損失15萬元，亦屬無據。
　⒊看護費用：　　
　　反訴原告主張因受反訴被告傷害，致重鬱症復發，而有自殺
    、自殘之念頭，須專人看護，故請求自107年12月22日起34
    個月，每日以2,500元計算，共計15萬元之看護費等情。然
    查，反訴原告並未證明其重鬱症復發，乃係因反訴被告傷害
    行為所致，則其縱因重鬱症復發而有專人看護之必要，亦無
    從請求反訴被告賠償。是其此部分主張，並無可採。
　⒋精神慰撫金：
　　反訴原告因反訴被告故意傷害之不法侵權行為，致受有右側
    顏面挫傷、右側耳挫傷、右頸部挫傷之傷害，衡情將使反訴
    原告受有肉體及精神上痛苦，是其請求反訴被告賠償精神慰
    撫金，自屬有據。茲審酌前述兩造之教育程度、身分地位、
    經濟狀況、反訴被告不法行為態樣、反訴原告所受之痛苦等
    一切情狀，認反訴原告請求反訴被告賠償精神慰撫金12,000
    元為適當。反訴原告逾此範圍之請求，尚屬無據。
　⒌綜上，反訴原告因反訴被告侵權行為得請求反訴被告給付醫
    療費用700元、精神慰撫金12,000元，共計為12,700元（計
    算式：700＋12000＝12700）。　
  ㈢查反訴原告對反訴被告之損害賠償債權，核屬無確定期限之
    給付，反訴原告既起訴請求反訴被告給付，且起訴狀繕本已
    於110年1月30日送達反訴被告（見本院卷第63頁），然反訴
    被告迄今皆未給付，則依前揭規定，反訴被告即應自收受起
    訴狀繕本後負遲延責任。則反訴原告請求反訴被告自同年月
    31日起加給按週年利率百分之5計算之遲延利息，於法自屬
    有據。
四、綜上所述，原告依侵權行為之法律關係，請求被告給付1萬
    元，及自109年3月7日起至清償日止，按週年利率百分之5計
    算之利息；反訴原告依侵權行為之法律關係，請求反訴被告
    給付12,700元，及自110年1月31日起至清償日止，按週年利
    率百分之5計算之利息，均於法有據，應予准許。其各自逾
    上開部分之請求，則無理由，均應予以駁回。
五、本件事證已臻明確，兩造其餘攻擊防禦方法及舉證，與本件
    判決結果並無影響，爰不逐一論述。　　
六、本件本訴及反訴均係就民事訴訟法第427條第2項第12款所定
    應適用簡易程序訴訟事件所為被告、反訴被告敗訴之判決，
    依同法第389條第1項第3款之規定，自應依職權宣告假執行
    。又被告陳明願供擔保，請准宣告免為假執行，經核亦無不
    合，爰酌定相當之金額准許之。　　
七、結論：原告之訴一部有理由，一部無理由；反訴原告之訴一
    部有理由，一部無理由，判決如主文
中　　華　　民　　國　　111 　年　　4 　　月　   18 　日
                  臺灣臺中地方法院臺中簡易庭
                                  法  官  郭妙俐
以上為正本係照原本作成。
如不服本判決，應於送達後20日內，向本院提出上訴狀並表明上
訴理由，如於本判決宣示後送達前提起上訴者，應於判決送達後
20日內補提上訴理由書（須附繕本）。如委任律師提起上訴者，
應一併繳納上訴審裁判費。
中　　華　　民　　國　　111 　年　　4 　　月　　18　　日
                                  書記官  林素真